apertium-kum.kum.lexc
LEXICON CLIT-EMPH-SANA

%+сана%<emph%>:%>с%{A%}н%{A%} # ; 
# ;

LEXICON CLIT-EMPH-CHI

%+чы%<emph%>:%>ч%{I%} # ; 
# ;

LEXICON CLIT-EMPH

CLIT-EMPH-SANA ;
CLIT-EMPH-CHI ; 

LEXICON CLIT-QST

%+мы%<qst%>:%>м%{I%} # ;  
CLIT-COP ; 
# ;

LEXICON CLIT-OQ

%+окъ%<mod%>:%>окъ # ;

LEXICON CLIT-NOQST

# ;

LEXICON CLIT-COP

%+э%<cop%>: V-PERS-S1-QST-NO3PERSON ;  ! FIXME
%+э%<cop%>%<p3%>%<sg%>:%>д%{I%}р # ;  ! FIXME
# ;
!CLIT ; 

LEXICON CASES-OBL

%<gen%>:%>%{N%}%{I%}%{ң%} CLIT ;
%<acc%>:%>%{N%}%{I%} CLIT ;
%<dat%>:%>г%{ъ%}%{A%} CLIT ;
%<loc%>:%>%{D%}%{A%} CLIT-COP ; 
%<abl%>:%>%{D%}%{A%}н CLIT-COP ; 

LEXICON CASES

%<nom%>: CLIT-COP ;
CASES-OBL ;

LEXICON POSS

CASES-ETC ;
%<px1sg%>:%>%{I%}м CASES-ETC ;
%<px2sg%>:%>%{I%}нг CASES-ETC ;
%<px3sp%>:%>%{s%}%{I%}%{n%} CASES-ETC ;
%<px1pl%>:%>%{I%}б%{I%}з CASES-ETC ;
%<px2pl%>:%>%{I%}г%{ъ%}%{I%}з CASES-ETC ;

LEXICON ATTR-SUBST

%<attr%>: # ;
%<subst%>: CASES ;
%<subst%>%<pl%>:%>л%{A%}%{r%} CASES ;

LEXICON GENPOSS-ETC

%<px%>:%>%{N%}%{I%}ки%{n%} CASES ; ! халкъныкинде
%<loc%>:%>д%{A%}г%{ъ%}%{I%} ATTR-SUBST ;
%<sim%>:%>%{D%}%{A%}й CLIT ;

LEXICON CASES-ETC

CASES ;
GENPOSS-ETC ;

LEXICON ABESS

%+сыз%<post%>:%>с%{I%}з CLIT ;

LEXICON N-INFL-COMMON

POSS ;
CASES-ETC ;
ABESS ;

LEXICON NP-COMMON
N-INFL-COMMON ;

LEXICON SUBST

N-INFL-COMMON ;
%<pl%>:%>л%{A%}%{r%} N-INFL-COMMON ;

LEXICON N1 

%<n%>%<attr%>: # ;
%<n%>: SUBST ;

LEXICON N5
! needed especially for Russian words with ё and ю after Cns
! so they behave like back vowels

%<n%>%<attr%>: # ;
%<n%>:%{☭%} SUBST ;

LEXICON NP-TOP-ACR

%<np%>%<top%>%<nom%>: CLIT ;
%<np%>%<top%>:%- CASES-OBL ;
%<np%>%<top%>%<attr%>: # ;

LEXICON NP-TOP

%<np%>%<top%>: NP-COMMON ;
%<np%>%<top%>%<attr%>: # ;

LEXICON NP-TOP-SK

:%{и%} NP-TOP ;

LEXICON NP-ANT-M

%<np%>%<ant%>%<m%>: NP-COMMON ;
%<np%>%<ant%>%<m%>%<attr%>: # ;
%<np%>%<ant%>%<m%>%<pl%>:%>л%{A%}р NP-COMMON ;

LEXICON NP-ANT-F

%<np%>%<ant%>%<f%>: NP-COMMON ;
%<np%>%<ant%>%<f%>%<attr%>: # ;
%<np%>%<ant%>%<f%>%<pl%>:%>л%{A%}р NP-COMMON ;

LEXICON NP-COG-OVA

%<np%>%<cog%>%<f%>:а NP-COMMON ;

LEXICON NP-COG-OV

%<np%>%<cog%>%<m%>:%{☭%} NP-COMMON ;
NP-COG-OVA ;

LEXICON NP-COG-IN

%<np%>%<cog%>%<m%>: NP-COMMON ;
NP-COG-OVA ;

LEXICON NP-COG-MF

%<np%>%<cog%>%<mf%>: NP-COMMON ;

LEXICON NP-COG-M
! e.g. Толстой

%<np%>%<cog%>%<m%>: NP-COMMON ;

LEXICON NP-PAT-VICH

%<np%>%<pat%>%<m%>:вич NP-COMMON ;

%<np%>%<pat%>%<f%>:вна NP-COMMON ;

LEXICON NP-AL

%<np%>%<al%>: CASES ;
%<np%>%<al%>%<attr%>: # ;

LEXICON NP-AL-ACR

%<np%>%<al%>%<acr%>%<nom%>: CLIT ;
%<np%>%<al%>%<acr%>:%- CASES-OBL ;
%<np%>%<al%>%<acr%>%<attr%>: # ;


LEXICON A1 

%<adj%>: CLIT-QST ;
%<adj%>%<comp%>:%>р%{A%}к%{ъ%} # ; 
%<adj%>%<subst%>: SUBST ;
%<adj%>%<advl%>: # ; 

LEXICON A2

%<adj%>: CLIT-QST ;
%<adj%>%<subst%>: SUBST ;

LEXICON A3

%<adj%>: CLIT-QST ;
%<adj%>%<subst%>: SUBST ;

LEXICON A4

%<adj%>: CLIT-QST ;
%<adj%>: CLIT-COP ;

LEXICON NUM-COMMON

%<num%>: # ;
%<num%>%<subst%>: SUBST ;

LEXICON NUM-FULL

NUM-COMMON ;
%<num%>%<ord%>:%>%{I%}нч%{I%} # ;             ! FIXME: base form, <det> reading
%<num%>%<ord%>:%>%{I%}нч%{I%} N-INFL-COMMON ;

LEXICON NUM-ITG ! This is a temporal solution
                ! (could be integrated with the above)

%<num%>%<itg%>: # ;
%<num%>%<itg%>%<subst%>: SUBST ;
%<num%>%<itg%>%<ord%>:%>%{I%}нч%{I%} N-INFL-COMMON ;

LEXICON NUM-ROMAN

%<num%>%<ord%>: # ;

LEXICON DET-ITG

%<det%>%<itg%>: # ;

LEXICON DET-DEM

%<det%>%<dem%>: # ;

LEXICON DET-REF

%<det%>%<ref%>: # ;


LEXICON NUM-COLL

%<num%>%<coll%>%<subst%>: N-INFL-COMMON ;
%<num%>%<coll%>%<advl%>: # ;


LEXICON DET-IND

%<det%>%<ind%>: # ;


LEXICON DET-QNT

%<det%>%<qnt%>: # ;

LEXICON V-PERS-S1-QST-NO3PERSON

%<p1%>%<sg%>:%>м%{A%}н CLIT-QST ;
%<p1%>%<pl%>:%>б%{I%}з CLIT-QST ;
%<p1%>%<sg%>:%>м%{A%}н CLIT-QST ;
%<p1%>%<pl%>:%>б%{I%}з CLIT-QST ;

%<p2%>%<sg%>:%>с%{A%}н CLIT-NOQST ;
%<p2%>%<pl%>:%>с%{I%}з CLIT-NOQST ;
%<p2%>%<sg%>%+мы%<qst%>:%>м%{I%}%>с%{A%}н CLIT-NOQST ;
%<p2%>%<pl%>%+мы%<qst%>:%>м%{I%}%>с%{I%}з CLIT-NOQST ;

LEXICON V-PERS-S1-QST

V-PERS-S1-QST-NO3PERSON ;
%<p3%>%<sg%>: CLIT-QST ;
%<p3%>%<pl%>:%>л%{A%}р CLIT-QST ; ! FIXME

LEXICON V-PERS-S2 

%<p1%>%<sg%>:%>м CLIT-QST ; 
%<p2%>%<sg%>:%>нг CLIT-QST ; 
%<p3%>%<sg%>: CLIT-QST ; 
%<p1%>%<pl%>:%>к%{ъ%} CLIT-QST ;
%<p2%>%<pl%>:%>г%{ъ%}%{I%}з CLIT-QST ;
%<p3%>%<pl%>:%>л%{A%}р CLIT-QST ; ! 

LEXICON V-PERS-COP

V-PERS-S1-QST-NO3PERSON ;
%<p3%>%<sg%>:%>д%{I%}р CLIT ;
%<p3%>%<pl%>:%>л%{A%}р CLIT ; ! FIXME

LEXICON V-FIN-REG-NEG

%<past%>:%>г%{ъ%}%{A%}н V-PERS-S1-QST ;
%<ifi%>:%>%{D%}%{I%} V-PERS-S2 ; 
%<pii%>:%>%{E%}%{D%}%{I%} V-PERS-S2 ; 
%<pros%>:%>%{A%}ж%{A%}к%{ъ%} V-PERS-S1-QST ; ! FIXME: Might not be finite, see TTL p.311

LEXICON V-FIN-IRREG-NEG-COMMON

%<aor%>:%>%{E%} V-PERS-S1-QST ; 
%<neg%>%<aor%>:%>м%{A%}й V-PERS-S1-QST ; ! FIXME

%<neg%>%<fut%>:%>м%{A%}с V-PERS-S1-QST ;

LEXICON V-FIN-IRREG-NEG-AR

%<fut%>:%>%{A%}р V-PERS-S1-QST ; ! FIXME: What on earth is going on here
%<fut%>:%>%{I%}р V-PERS-S1-QST ; ! Dir/LR ! Use/Sub

%<gpr_fut%>:%>%{A%}р # ; ! FIXME: vide supra.
%<gpr_fut%>:%>%{I%}р # ; ! Dir/LR ! FIXME: vide supra.

V-FIN-IRREG-NEG-COMMON ; 

LEXICON V-FIN-IRREG-NEG-IR

%<fut%>:%>%{I%}р V-PERS-S1-QST ; ! FIXME: vide supra.

%<gpr_fut%>:%>%{I%}р # ; ! FIXME: vide supra.

V-FIN-IRREG-NEG-COMMON ; 

LEXICON V-NONFIN-IRREG-NEG

%<inf%>:%>м%{A%}к%{ъ%} SUBST ; ! FIXME

%<prc_perf%>:%>%{I%}п CLIT ;

%<gna_perf%>:%>%{I%}п CLIT ;

%<gpr_perf%>:%>%{I%}п # ;
%<gpr_perf%>%<subst%>:%>%{I%}п SUBST ;

LEXICON V-NONFIN-REG-NEG

%<ger%>:%>%{I%}в SUBST ;  ! FIXME: Will overgenerate
%<ger_past%>:%>г%{ъ%}%{A%}н SUBST ; ! FIXME: Will overgenerate
%<ger_past%>%<loc%>%+окъ%<mod%>:%>г%{ъ%}%{A%}н%>д%>окъ # ; 
%<ger_pros%>:%>%{A%}ж%{A%}к%{ъ%} SUBST ; ! FIXME: Might not be correct categorisation / Will overgenerate
%<ger1%>:%>м%{A%} SUBST ; ! FIXME: Will overgenerate
%<ger_impf%>:%>%{E%}г%{ъ%}%{A%}н SUBST ; !   FIXME: Will overgenerate

%<prc_cond%>:%>с%{A%} V-PERS-S2 ; 
%<prc_impf%>:%>%{E%} CLIT ; ! CHECK THIS

%<gna_cond%>:%>с%{A%} V-PERS-S2 ;
!%<gna_until%>:%>г%{ъ%}%{A%}нч%{A%} CLIT ;
%<gna_until%>:%>г%{ъ%}%{I%}нч%{A%} CLIT ;
%<gna_after%>:%>г%{ъ%}%{A%}нл%{I%} CLIT ;


%<gpr_past%>:%>г%{ъ%}%{A%}н # ;
%<gpr_past%>%<subst%>:%>г%{ъ%}%{A%}н SUBST ;
%<gpr_impf%>:%>%{E%}г%{ъ%}%{A%}н # ; ! 
%<gpr_impf%>%<subst%>:%>%{E%}г%{ъ%}%{A%}н SUBST ; ! 


%<imp%>%<p2%>%<sg%>: CLIT-EMPH ;
%<imp%>%<p2%>%<pl%>:%>%{I%}г%{ъ%}%{I%}з CLIT-EMPH-CHI ;

%<opt%>%<p1%>%<sg%>:%>%{A%}й%{I%}м CLIT ;
%<opt%>%<p3%>%<sg%>:%>с%{I%}н CLIT ;
%<opt%>%<p1%>%<pl%>:%>%{A%}й%{I%}к%{ъ%} CLIT ;
%<opt%>%<p3%>%<pl%>:%>с%{I%}нл%{A%}р CLIT ;



LEXICON V-COMMON

V-FIN-REG-NEG ;
%<neg%>:%>м%{A%} V-FIN-REG-NEG ; ! FIXME


V-NONFIN-REG-NEG ;
%<neg%>:%>м%{A%} V-NONFIN-REG-NEG ; ! FIXME

V-NONFIN-IRREG-NEG ;

LEXICON V-COMMON-AR

V-FIN-IRREG-NEG-AR ;
V-COMMON ;

LEXICON V-COMMON-IR

V-FIN-IRREG-NEG-IR ;
V-COMMON ;

LEXICON V-DER

%<coop%>:%>%{I%}ш V-COMMON-IR ;
!%<coop%>%<pass%>:%>%{I%}ш%>%{I%}%{l%} V-COMMON-IR ;

LEXICON V-IV

%<v%>%<iv%>: V-COMMON-IR ;
%<v%>%<iv%>: V-DER ;

LEXICON V-IV-AR

%<v%>%<iv%>: V-COMMON-AR ;
%<v%>%<iv%>: V-DER ;

LEXICON V-TV

%<v%>%<tv%>: V-COMMON-IR ;
%<v%>%<tv%>: V-DER ;
%<v%>%<tv%>%<pass%>:%>%{I%}%{l%} V-COMMON-IR ;

LEXICON V-TV-AR 

%<v%>%<tv%>: V-COMMON-AR ;
%<v%>%<tv%>: V-DER ;
%<v%>%<tv%>%<pass%>:%>%{I%}%{l%} V-COMMON-IR ;

LEXICON V-TV-NOPASS

%<v%>%<tv%>: V-COMMON-AR ;
%<v%>%<tv%>: V-DER ;

LEXICON V-TV-PASS

%<v%>%<tv%>%<pass%>: V-COMMON-IR ;

LEXICON PRON-MEN 

%<prn%>%<pers%>%<p1%>%<sg%>%<nom%>:ен # ;
%<prn%>%<pers%>%<p1%>%<sg%>%<gen%>:ени # ;
%<prn%>%<pers%>%<p1%>%<sg%>%<dat%>:агъа # ;
%<prn%>%<pers%>%<p1%>%<sg%>%<acc%>:ени # ;
%<prn%>%<pers%>%<p1%>%<sg%>%<loc%>:енде # ;
%<prn%>%<pers%>%<p1%>%<sg%>%<abl%>:енден # ;
%<prn%>%<pers%>%<p1%>%<sg%>%<px%>:еники%{n%} CASES ;
%<prn%>%<pers%>%<p1%>%<sg%>:ен ABESS ;

LEXICON Nouns 
тенгири:тенгири N1 ; ! "бог"
сал:сал N1 ; ! "плот"
режиссёр:режиссёр N5 ; ! ""
самолёт:самолёт N5 ; ! ""
устав:устав N5 ; ! 
шофёр:шофёр N5 ; ! ""
счёт:счёт N5 ; ! ""
юрист:юрист N1 ; ! ""
авлакъ:авлакъ N1 ; ! "поле"
кёр:кёр N1 ; ! "могила"
вертолёт:вертолёт N5 ; ! ""
чертёжчу:чертёжчу N1 ; ! "чертёжник"
LEXICON ProperNouns
Темиркъазыкъ% Осетия:Темиркъазыкъ% Осетия NP-TOP ; ! ""
Москва:Москва NP-TOP ; ! ""
Новосибирск:Новосибирск NP-TOP-SK ; ! ""
Ейск:Ейск NP-TOP ; ! ""
Белоруссия:Белоруссия NP-TOP ; ! ""
Хабаровск:Хабаровск NP-TOP-SK ; ! ""
Смоленск:Смоленск NP-TOP-SK ; ! ""
Невинномысск:Невинномысск NP-TOP-SK ; ! ""
Серноводск:Серноводск NP-TOP-SK ; ! ""
Покровск:Покровск NP-TOP-SK ; ! ""
Монреаль:Монреаль NP-TOP ; ! ""
Къазиюрт:Къазиюрт NP-TOP ; ! ""
РФ:РФ%{э%} NP-TOP-ACR ; ! ""
ДР:ДР%{э%}%{й%} NP-TOP-ACR ; ! ""
РСФСР:РСФСР%{э%}%{й%} NP-TOP-ACR ; ! ""
АССР:АССР%{э%}%{й%} NP-TOP-ACR ; ! ""
ДАССР:ДАССР%{э%}%{й%} NP-TOP-ACR ; ! ""
УССР:УССР%{э%}%{й%} NP-TOP-ACR ; ! "" 
Пётр:Пётр NP-ANT-M ; ! ""
Къайырбек:Къайырбек NP-ANT-M ; ! ""
Айгум:Айгум NP-ANT-M ; ! ""
Даниял:Даниял NP-ANT-M ; ! ""
Магьач:Магьач NP-ANT-M ; ! ""
Халит:Халит NP-ANT-M ; ! ""
Белла:Белла NP-ANT-F ; ! ""
Зулайхат:Зулайхат NP-ANT-F ; ! ""
Нургьида:Нургьида NP-ANT-F ; ! ""
Сабият:Сабият NP-ANT-F ; ! ""
Гилянханым:Гилянханым NP-ANT-F ; ! ""
Къарачач:Къарачач NP-ANT-F ; ! "Blackhair"
Гьюсейнов:Гьюсейнов NP-COG-OV ; ! ""
Алиев:Алиев NP-COG-OV ; ! ""
Дагьиров:Дагьиров NP-COG-OV ; ! ""
Мечиев:Мечиев NP-COG-OV ; ! ""
Чамсулвараев:Чамсулвараев NP-COG-OV ; ! ""
Пушкин:Пушкин NP-COG-IN ; ! ""
Юрин:Юрин NP-COG-IN ; ! ""
Артюхин:Артюхин NP-COG-IN ; ! ""
Гагарин:Гагарин NP-COG-IN ; ! ""
Бабушкин:Бабушкин NP-COG-IN ; ! ""
Хаттаб:Хаттаб NP-COG-MF ; ! "" FIXME
Гитлер:Гитлер NP-COG-MF ; ! ""
Чайковский:Чайковский NP-COG-M ; ! ""
бен% Ладен:бен% Ладен NP-COG-M ; ! ""
ибн% Хордадбех:ибн% Хордадбех NP-COG-M ; ! ""
ибн% Руста:ибн% Руста NP-COG-M ; ! ""
ал%-Истахри:ал%-Истахри NP-COG-M ; ! ""
Дорошенко:Дорошенко NP-COG-MF ; ! ""
Радченко:Радченко NP-COG-MF ; ! ""
Тыщенко:Тыщенко NP-COG-MF ; ! ""
Алавутдинович:Алавутдино NP-PAT-VICH ; ! ""
Гиччибекович:Гиччибеко NP-PAT-VICH ; ! ""
Жалилович:Жалило NP-PAT-VICH ; ! ""
Къалсынбекович:Къалсынбеко NP-PAT-VICH ; ! ""
Амашевич:Амаше NP-PAT-VICH ; ! ""
Дагправда:Дагправда NP-AL ; ! ""
Дагсвязьинформ:Дагсвязьинформ NP-AL ; ! ""
Росстат:Росстат NP-AL ; ! ""
Анжи:Анжи NP-AL ; ! ""
Газпром:Газпром NP-AL ; ! ""
РОВД:РОВД NP-AL-ACR ; ! ""
МО% MР:МО% MР NP-AL-ACR ; ! "Муниципальное образование муниципального района"
ДГИНХ:ДГИНХ NP-AL-ACR ; ! "Дагестанский государственный институт народного хозяйства"
НАТО:НАТО NP-AL-ACR ; ! ""
АЭС:АЭС NP-AL-ACR ; ! "Атомная электростанция" FIXME cat
LEXICON Adjectives 
бар:бар A3 ; ! "есть"
ёкъ:ёкъ A3 ; ! "нет"
тюгюл:тюгюл A3 ; ! "нет"
бойдакъ:бойдакъ A3 ; ! "холостый"
яман:яман A1 ; ! ""
сабур:сабур A1 ; ! ""
военный:военный A4 ; ! ""
социальный:социальный A4 ; ! ""
ярыкълы:ярыкълы A4 ; ! ""
уллу:уллу A1 ; ! "великий"
тегиш:тегиш A1 ; ! "ровный"
байлавлу:байлавлу A1 ; ! "зависимый"
къыргъый:къыргъый A4 ; ! "ястребиный"
аявлу:аявлу A3 ; ! "дорогой/родной"
эсги:эсги A2 ; ! "старый"
жанлы:жанлы A4 ; ! "living?  having a soul?"
бютюн% дюнья:бютюн% дюнья A2 ; ! "всемирный"
LEXICON Verbs
бол:бол V-IV-AR ; ! "быть"
бол%<v%>%<iv%>%<prc_cond%>:бу%>с%{A%} V-PERS-S2 ; ! Dir/LR ! FIXME: check that this is the right thing to do
булай% эт:булай% эт V-TV-AR ; ! "делать" ! Use/MT 
гёр:гёр V-TV-NOPASS ; ! "видеть"
гёр:гёрюн V-TV-PASS ; ! "видеть"
гел:гел V-IV-AR ; ! "приходить"
ал:ал V-TV-AR ; ! "брать"
тап:тап V-TV-AR ; ! "находить"
тий:тий V-TV ; ! "трогать"
айт:айт V-TV-AR ; ! "сказать"
яша:яша V-IV ; ! "жить"
тиз:тиз V-TV ; ! "составить"
оьл:оьл V-IV ; ! "умереть"
теш:теш V-TV ; ! "бурить, пробить, протереть"
юз:юз V-IV-AR ; ! "плавать, плыть"
алдат:алдат V-TV ; ! "плутовать, слукавить, схитрить, сплутовать, хитрить, мошенничать, смошенничать"  CAUS of алда
арт:арт V-IV ; ! "шириться, множиться, запрокинуть, умножиться, увеличиться, свесить, прибавиться, пополниться, плодиться, усугубиться"
табул:табул V-IV-AR ; ! ""
гез:гез V-IV ; ! "пройтись, путешествовать"
гём:гём V-TV ; ! "закопать, погрузить"
инжин:инжин V-IV ; ! "помучиться, замучиться"  ! REFL of инжи
ойлаш:ойлаш V-TV-AR ; ! "думать"
